臺灣高等法院高雄分院刑事判決　　 95年度上更(二)字第405號
上　訴　人
即　被　告　甲○○
　　　　　　　　　　（現於現另案於臺灣屏東監獄執行中）
選任辯護人　張清雄律師
上列上訴人因違反毒品危害防制條例案件，不服臺灣屏東地方法
院94年度訴字第54號中華民國94年4 月11日第一審判決（起訴案
號：臺灣屏東地方法院檢察署93年度偵字第2760號），提起上訴
，經判決後，由最高法院第二次發回更審，本院判決如下：
    主  文
原判決撤銷。
甲○○連續販賣第一級毒品，處有期徒刑玖年。扣案第一級毒品
海洛因參包（合計淨重參拾壹點肆伍公克、空包裝總重貳點貳捌
公克）沒收銷燬之；扣案行動電話壹支（含門號0000000000號Ｓ
ＩＭ卡壹張）、電子磅秤壹台均沒收。
    事  實
一、甲○○意圖營利而基於販賣第一級毒品海洛因之概括犯意，
    先於民國92年11月1 日後至93年5 月28日前之某日，以其所
    有之0000000000號行動電話與蔡欣怡聯絡後，在屏東縣不詳
    地點之汽車旅館內，以不詳價格，販賣數量不詳之海洛因予
    蔡欣怡1 次。93年5 月28日中午，蔡欣怡因持有海洛因及甲
    基安非他命毒品，在嘉義市為警查獲（其違反毒品危害防制
    條例部分已由台灣嘉義地方法院判處罪刑確定），其於警訊
    時供出曾向甲○○購買毒品，警方乃要求蔡欣怡依以往交易
    之模式，聯絡甲○○外出交易毒品。蔡欣怡乃以其使用之
    0000000000號行動電話撥打甲○○使用之0000000000號行動
    電話，於同日下午3 時5 分許以發簡訊之方式，3 時8 分許
    及4 時37分許以發話之方式，詢問甲○○是否有海洛因，並
    佯裝要向甲○○購買海洛因半兩（約18.7公克），甲○○即
    承上開概括犯意，同意販賣海洛因予蔡欣怡，雙方約定見面
    交易之時間及地點。甲○○於同日下午5 時35分許及6 時1
    分許，回撥電話與蔡欣怡再次確認交易地點。雙方乃約定在
    屏東縣九如鄉○○村○○街111 號之「歐洲花園汽車旅館」
    105 室見面，同日下午6 時20分許，甲○○攜帶毒品至前開
    汽車旅館105 室2 樓房間，正準備取出毒品海洛因與蔡欣怡
    交易時，為預先埋伏之警方當場查獲而未遂。警方在甲○○
    所攜帶之紙袋內，扣得甲○○準備販賣交付之第一級毒品海
    洛因3 包（合計淨重31.45 公克，空包裝重2.28公克）及其
    本人所有持用之行動電話3 支（其中一支含門號0000000000
    號ＳＩＭ卡1 張，其餘2 支門號不詳）、甲基安非他命1 包
    、大麻煙草1 包、其所有電子磅秤1 台及現金10萬4600元（
    甲○○涉嫌施用第一級毒品海洛因、第二級毒品安非他命及
    持有第二級毒品大麻之犯行另經原審法院判決確定）。
二、案經嘉義市警察局第一分局移送台灣屏東地方法院檢察署檢
    察官偵查起訴。
    理  由
壹、程序部分：
一、查被告甲○○於93年5 月29日凌晨4 時18分第2 次警詢時固
    自白：「我準備以每半兩海洛因毒品賣蔡欣怡本錢價8 萬
    5,000 元，沒有要賺她錢。」、「我是準備賣給蔡欣怡」、
    「我帶著毒品與電子磅秤是準備進行毒品買賣」、「我有在
    現場拜託警方不要辦我販賣毒品之罪，因為我有約蔡欣怡要
    賣毒品給她，所以我怕被警方辦販賣毒品之罪，但警方未接
    受我的要求，我因現遭通緝中，無法工作賺錢，所以才想靠
    賣毒品維生」云云。惟按訊問被告應出以懇切之態度，不得
    強暴、脅迫、利誘、詐欺、疲勞訊問或其他不正之方法；司
    法警察官或司法警察詢問犯罪嫌疑人，不得於夜間行之；被
    告之自白非出於強暴、脅迫、利誘、詐欺、疲勞訊問、違法
    羈押或其他不正之方法，且與事實相符者得為證據，刑事訴
    訟法第98條、第100 條之3 第1 項前段及第156 條第1 項分
    別定有明文。蓋夜間乃休息之時間，犯罪嫌疑人於夜間享有
    一定時間睡眠之權利，為尊重人權及保障程序之合法性，賦
    予犯罪嫌疑人有不於夜間接受詢問之權利；經本院更一審勘
    驗嘉義市警察局第一分局八掌派出所之上開被告警詢陳述之
    錄音帶，被告於此次警詢先後陳稱：「…早上再做（筆錄）
    ，我現在…拜託一下。」、「我就是很想睡」、「我現在很
    累，很想睡…，我真的很累。在來的及的時間內，早上再做
    （筆錄）」、「明天早上再做了…」，惟警方不予理會，依
    舊對被告為詢問，有該勘驗筆錄在卷可按（見本院更一卷第
    117 頁正反面、第121 頁），顯見該次詢問係於夜間所為之
    疲勞訊問，依上開法條說明，自無證據能力。
二、次按被告以外之人於檢察事務官、司法警察官或司法警察調
    查中所為之陳述，與審判中不符時，其先前之陳述具有較可
    信之特別情況，且為證明犯罪事實存否所必要者，得為證據
    ，刑事訴訟法第159 條之2 亦有明定。本件證人蔡欣怡於93
    年5 月28日第1 、2 、3 次警詢時先後陳稱：伊以前曾向綽
    號「阿基」即被告甲○○買過海洛因，並於93年5 月28日配
    合警方以其持用之0000000000號行動電話，撥打被告所持用
    之0000000000號行動電話，依以前與被告交易之方式，向被
    告佯稱要買海洛因半兩，並與被告約定交易之時間地點，於
    在前揭汽車旅館見面後，於進行交易前，被告即為警查獲等
    情（見警卷第10-15頁），與其於原審審理所證稱：「妳有
    無花錢跟被告買毒品？）沒有。」、「（提示被告於檢察官
    偵訊筆錄）（被告說他曾經用成本價賣毒品給你，你也曾經
    這樣說過？）我不知道他為何這樣說，可能是被告幫我調毒
    品，只有幾千元，只有這一次。」等語不符，惟本院審酌被
    告係配合警方以電話佯稱向被告購買海洛因，而將被告約出
    ，進而查獲被告。該日中午12時40分至13時42分上開第1次
    警詢時，證人蔡欣怡先自行供出：伊以前曾向綽號「阿基」
    即被告甲○○買過海洛因（見警卷第8、10頁），繼而於同
    日15時14分至15時22分始於上開第2次警詢時陳稱：其供出
    被告行動電話門號為0000000000號，並撥打該行動電話，與
    被告相約於屏東縣九如鄉的汽車旅館見面交易，準備帶同警
    方至屏東逮捕被告等情（見警卷第11頁）；而警方於同日18
    時20分在上開歐洲汽車旅館逮捕被告後（參偵查卷第2頁之
    解送人犯報告書），即於同日20時32分至20時44分對蔡欣怡
    製作上開第3次警詢筆錄，蔡欣怡於該次警詢中，仍證稱伊
    之前曾向被告購買海洛因，及主動配合警方查獲被告等情明
    確（見警卷第13、14頁）。衡諸證人蔡欣怡先主動供出被告
    係販毒予伊之人，進而以電話輕易與被告約定海洛因交易事
    宜，警方果因而查獲被告，並扣得被告身上所攜帶海洛因，
    而其於警方逮捕被告後，在同日晚上警詢中仍堅稱之前向被
    告購買海洛因等節，其於上開3次警詢所為陳述，即有較為
    可信之特別情形，且為證明被告販賣毒品海洛因之犯罪事實
    存否所必要，揆諸上開規定，自有證據能力。
三、本院受命法官於準備程序當庭播放勘驗上開蔡欣怡第3 次警
    詢之錄音帶，結果為：訊問過程只有斷續一下、二下的鍵盤
    敲擊聲，並無依照問答情形為電腦打字之持續鍵盤敲擊聲；
    警員陳述問題與蔡欣怡答覆問題的間隔時間很短，蔡欣怡應
    答迅速，問答之間並無停頓等待電腦打字紀錄的情形，此有
    勘驗筆錄在卷可按（見本院本審卷第43頁），該次警詢筆錄
    係預先打字完畢，再由警員依筆錄內容提問，蔡欣怡依筆錄
    內容之意旨回答，應可認定。惟本院受命法官為上開勘驗時
    ，並未發現警察有強暴、脅迫或其它不法取證之情形，亦有
    上開勘驗筆錄存卷可按。則上開筆錄內容應係警員先行詢問
    蔡欣怡相關案情後，將問答內容先行製作筆錄，再正式依筆
    錄內容與被告為詢答並錄音固屬無疑。按司法警察就犯罪嫌
    疑人犯罪之相關事實詢問時，應全程連續錄音，固為刑事訴
    訟法第100 條之2 準用第100 條之1 第1 項所明定，本件蔡
    欣怡於上開3 次警詢中，陳稱被告販賣海洛因之相關事實，
    其陳述性質上係屬證人之證述，原無上開全程連續錄音規定
    之適用，從而警員於正式製作筆錄前就被告販賣海洛因之犯
    罪事實對蔡欣怡所作之詢問，及蔡欣怡所作之回答，雖未全
    程錄音，於法尚屬無違。又警員詢問證人時如能全程連續錄
    音，固較能擔保證人陳述之任意性及筆錄所載內容與其陳述
    相符，惟審酌本件詢問及製作蔡欣怡筆錄之警員於正式詢問
    蔡欣怡前，先詢問被告販賣海洛因之相關問題，確認蔡欣怡
    之回答，並據以繕打筆錄後，始再依筆錄內容意旨正式詢問
    蔡欣怡，並為錄音，以此方式節省製作筆錄及錄音之時間，
    雖稍有瑕疵，然僅係貪圖便利，並無惡意，亦未對蔡欣怡施
    以其他不法手段以影響其陳述之任意性，尚無必要禁止此證
    據之使用，且本件被告被訴販賣第一級毒品海洛因犯行對被
    害人及社會治安所生危害非輕等情，認蔡欣怡上開警詢陳述
    仍得作為認定被告犯罪與否之證據。尚難以蔡欣怡係依事先
    繕打之警詢筆錄內容為陳述，即推認其陳述不具任意性。
貳、實體部分：
一、訊據上訴人即被告甲○○固不諱言於93年5月28日當天下午
    以前揭電話與蔡欣怡互相聯絡後，攜帶其所有之毒品前往屏
    東縣九如鄉之「歐洲花園汽車旅館」與蔡欣怡見面, 惟矢口
    否認有販賣毒品營利之意圖，於原審及本院本審審理中辯稱
    ：伊與蔡欣怡是朋友關係，伊只想拿扣案的3 包海洛因其中
    最小的1 包免費送給蔡欣怡吸食，沒有販賣圖利的意思等語
    （見本院本審卷第68、69頁）。
二、惟查:
（一）蔡欣怡於93年5 月28日中午，因持有海洛因及甲基安非他
      命毒品，在嘉義市為警查獲後，於警詢時供出曾向甲○○
      購買海洛因，蔡欣怡乃配合警方要求，以其使用之000000
      0000號行動電話撥打甲○○使用之0000000000號行動電話
      ，於同日下午3 時5 分許以發簡訊之方式，3 時8分 許及
      4 時37分許以發話之方式，詢問甲○○是否有海洛因，並
      佯裝要向甲○○購買海洛因半兩（約18.7公克），甲○○
      即承上開概括犯意，同意販賣海洛因予蔡欣怡，雙方約定
      見面交易之時間及地點。被告甲○○於同日下午5 時35分
      許及6 時1 分許，回撥電話與蔡欣怡再次確認交易地點。
      雙方乃約定在屏東縣九如鄉○○村○○街111 號之「歐洲
      花園汽車旅館」105 室見面，同日下午6 時20分許，被告
      攜帶毒品至前開汽車旅館105 室2 樓房間，正準備取出毒
      品海洛因與蔡欣怡交易時，為預先埋伏之警方當場查獲而
      未遂。警方在甲○○所攜帶之紙袋內，扣得甲○○攜帶之
      海洛因3 包（合計淨重31.45 公克, 空包裝重2.28公克）
      及其本人持有之行動電話3 支（其中一支門號為
      0000000000號, 其餘2 支門號不詳）、甲基安非他命1 包
      、大麻煙草1 包、其所有電子磅秤1 台及現金10萬4 千
      600 元等事實，業經證人蔡欣怡於警詢及檢察官偵查中證
      述明確（見警卷第10-14 頁，偵查卷第20頁），且警員候
      方域於原審審理中亦證稱：蔡欣怡自願供出毒品上手係被
      告甲○○，並同意配合警方以行動電話撥打被告之行動電
      話，與被告聯絡約定購買毒品海洛因之時間、地點，警方
      始能於上開汽車旅館查獲被告及上開海洛因等扣押物等語
      在卷（見原審卷第40頁），此外，並有上開兩支行動電話
      於該時段之通聯紀錄、扣押筆錄、扣押物品目錄表附卷（
      見偵查卷第25-28 頁，警卷第17、18頁）及上開扣押物扣
      案可為佐證，此外，扣案之白粉3 包確均含海洛因成份，
      有法務部調查局93年6 月18日調科一字第240003108 號鑑
      定通知書1 份在卷可查（見偵查卷第67頁）。此部分事實
      堪可認定。
（二）被告於93年5 月29日及同年6 月23日檢察官偵查中，先後
      供稱：「（你到底要不要賣給她？）蔡欣怡他打電話給我
      說她很不舒服，問我有無毒品可以給她，我說有要她下來
      拿，但我交毒品給她，她也要給我買毒品的成本價。」、
      「（有無提到買賣的價錢？）沒有，我只是要向她（收）
      成本價而已。」等語（見偵查卷第5 頁、第21頁），與其
      上開所辯要免費送給蔡欣怡吸食等語前後不相符合，其先
      後辯詞之可信性已有可疑。又被告與蔡欣怡僅係朋友關係
      ，此業經被告於檢察官偵訊時供認明白（見偵查卷第21頁
      ），而蔡欣怡與被告之間僅偶而會聯絡1 次，彼此間並無
      交情一節，亦經證人蔡欣怡於原審審理中證述在卷（見原
      審卷第48頁），衡諸事理，海洛因係價格即為昂貴之毒品
      ，且無論轉讓或販賣營利刑責均屬重大，被告與蔡欣怡間
      既無特別交情，自無可能甘冒重大刑責，完全無償轉讓或
      以購入之成本價販賣予蔡欣怡，被告於偵查及歷次審理中
      所為上開辯詞，均無可採。被告係基於販賣以營利之意圖
      ，販賣本件第一級毒品海洛因予蔡欣怡，堪可認定。
（三）被告於本院更一審及本審雖均辯稱：被查獲當日係蔡欣怡
      打電話給伊，說她很痛苦，問伊有無毒品，向伊討一點點
      海洛因，伊基於朋友關係，才赴約準備要將扣案3 包海洛
      因其中最小1 包重量約0.3 公克送給蔡欣怡等語（見本院
      更一卷第142 頁，本審卷第36、68-70 頁），惟本次蔡欣
      怡與警方配合撥打電話與被告聯絡買賣毒品事宜時，確有
      告知被告要購買海洛因之數量為半兩等情，業經證人蔡欣
      怡於警詢及檢察官偵訊中、原審審理中證述不移（見警卷
      第11頁背面、偵查卷第20頁、原審卷第54頁），且本次查
      獲扣案之海洛因係被告以每兩新台幣（以下同）17萬元購
      入，則每公克海洛因價格近1 萬元，數量多少影響對價金
      額甚鉅，蔡欣怡於電話中既向被告佯稱購買海洛因，豈有
      不言明購買數量之理，況蔡欣怡於93年5 月28日下午15時
      14分至15時22分之警詢時，證稱向被告甲○○說要買海洛
      因半兩，其為此陳述當時尚未查獲被告，自無虛稱要向被
      告購買海洛因半兩之必要。從而，證人蔡欣怡所證其於電
      話中向被告稱要買海洛因半兩即屬可採。被告辯稱係要將
      上開最小包之海洛因0.3 公克送給蔡欣怡云云，顯非可信
      。
（四）證人蔡欣怡於警詢時即證稱：伊曾向綽號「阿基」即被告
      甲○○購買海洛因，其與被告交易毒品之次數與時、地，
      均已不復記憶，但伊確定以前都是撥打0000000000號行動
      電話給甲○○，然後約定在屏東縣內各不特定汽車旅館單
      獨與甲○○一手交錢，一手交毒品進行交易完成等語明確
      （警訊卷第14頁），其於偵查及原審審理中雖翻異前詞，
      改稱: 我以前從未向被告買過毒品，只有與他一起共用毒
      品，查獲當天是第1 次向被告買毒品云云（偵查卷第20頁
      ，原審卷第54頁），並否認警訊筆錄內容之真實性，陳稱
      ：「警方先把筆錄寫好再叫我跟著唸，否則要把被告身上
      查到毒品算是我的。」云云（原審卷第46頁），然經本院
      更一審勘驗該警詢錄音帶，並無上開對話，且經原審審判
      長當庭質之蔡欣怡，其第1 次警詢筆錄係中午12點多作成
      ，被告係當日下午始遭查獲，警方如何能以要將在被告身
      上查獲的毒品算在蔡欣怡身上為要脅，蔡欣怡始又改稱警
      方是說要將在吳定樺那裏查獲之毒品算在其身上等語（見
      原審卷第53、54頁）證人蔡欣怡上開所述，尚難採信。又
      查獲當天，證人蔡欣怡與被告間共撥打4 通電話聯絡（簡
      訊1 通除外），合計通話時間僅59秒，此有通聯紀錄參照
      （見偵查卷第25頁），兩人於此短暫之通話時間內即就見
      面時間、地點及欲交易毒品之種類、數量達成合意，且迄
      查獲時為止，被告對與證人見面並無起疑或猶豫，倘蔡欣
      怡除本次外，之前從未向被告購買海洛因，被告自無可能
      未與蔡欣怡議定販售之價格，亦未多作試探與詢問，雙方
      即迅速達成相關交易事項之合意，是證人蔡欣怡於偵、審
      程序中改稱之前未曾向被告購買毒品云云，為迴護被告之
      詞，並非可採。證人蔡欣怡上開警詢所稱各情應屬可信。
      此外，被告使用之0000000000號行動電話申辦日期係92年
      11月1 日（見偵查卷第24頁），則蔡欣怡撥打該行動電話
      向被告販賣毒品之可能時間自係在該日後至其被查獲日（
      93年5 月28日之間某日，且其向被告購買海洛因之次數既
      無法確定，自應作最有利於被告之認定，即認定曾向被告
      購買海洛因1 次。
（五）所謂「陷害教唆」，係指犯罪行為人原不具犯罪之故意，
      純因司法警察之設計教唆，始萌生犯意，進而著手實行犯
      罪構成要件行為之謂（最高法院92年台上字第1415號判決
      、91年台上字第1523號判決意旨參照）。查司法警察（官
      ）對於自始即有犯罪故意之行為人，因達成犯罪調查目的
      之必要，佈設機會，與之對合，藉以蒐集證據，不違背法
      定程序者，自為法之所許（最高法院93年台上字第1704
      號判決參照），本件因蔡欣怡向警員陳稱伊曾向被告購買
      海洛因，警方係為取得證據，透過證人蔡欣怡以電話向被
      告佯稱購買海洛因，俟被告攜帶海洛因至約定地點，欲與
      蔡欣怡進行毒交易時加以查獲逮捕（按證人蔡欣怡雖係在
      配合警方之偵查作為下，佯稱欲購買毒品，而無實際購毒
      之真意，惟被告本次既與蔡欣怡達成販賣毒品之合意，並
      依約將毒品海洛因帶至約定地點，準備交付予蔡欣怡，自
      屬已著手實施販毒之行為），要與行為人原無犯罪之故意
      ，僅因遭受「陷害教唆」始為之者，迥然有別。上開證據
      ，自不能指為非法取得之證據（最高法院91年度台上字第
      5396號判決參照）。從而，被告原即具有販毒營利之決意
      ，雖係遭警設計誘捕致事實上不能完成交易，惟因其自始
      即有販賣毒品之意思，客觀上又已著手於販賣之行為，自
      仍應成立販賣毒品未遂罪，此與所謂「陷害教唆」之情形
      有別，亦無援引「陷害教唆」理論資為抗辯之餘地。
（六）綜上所述，被告連續販賣毒品海洛因予蔡欣怡之事證已臻
      明確，其犯行堪以認定。
三、按海洛因為第一級毒品，毒品危害防制條例第2 條第2 項第
    1 款定有明文。核被告於93年5 月28日之前販賣第一級毒品
    海洛因予蔡欣怡1 次之行為，係犯毒品危害防制條例第4 條
    第1 項之販賣第一級毒品罪；其於93年5 月28日因蔡欣怡佯
    稱要購買海洛因，而與蔡欣怡達成毒品買賣之合意，並依約
    攜帶海洛因至約定地點，正欲交付海洛因予蔡欣怡時為警查
    獲之行為，則係犯同條例第4 條第6 項、第1 項之販賣第一
    級毒品未遂罪。被告持有第一級毒品之低度行為，為事後販
    賣之高度行為所吸收，不另論罪。被告先後兩次販賣第一級
    毒品之犯行，時間緊接，所犯基本構成要件相同，僅構成要
    件結果之既遂、未遂有所差異，顯係出於概括犯意反覆為之
    ，應依刪除前刑法第56條連續犯之規定論以販賣第一級毒品
    既遂之一罪，並就併科罰金刑部分加重其刑（法定本刑為死
    刑或無期徒刑部分，依刑法第64條第1 項、第65條第1 項，
    均不得加重）。被告行為後，刑法第56條連續犯之規定，業
    於94年1 月7 日修正公布刪除，並於95年7 月1 日施行，則
    被告之犯行，因行為後新法業已刪除連續犯之規定，此刪除
    雖非犯罪構成要件之變更，但顯已影響行為人刑罰之法律效
    果，自屬法律有變更，依新法第2 條第1 項規定，比較新、
    舊法結果，仍應適用較有利於被告之行為時法律即舊法論以
    連續犯（最高法院95年第8 次刑事庭會議決議參照）。公訴
    人雖僅就被告於93年5 月28日販賣海洛因毒品未遂之犯行提
    起公訴，然檢察官就犯罪事實一部起訴者，其效力及於全部
    ，本案被告於92年11月1 日至93年5 月28日前之某日販賣海
    洛因毒品既遂之事實，雖未經起訴，然與前揭起訴部分，有
    連續犯之關係，已如前述，自為起訴效力所及，本院自應併
    予審判，附此敘明。被告雖先後兩次販賣第一級毒品予蔡欣
    怡，第1 次販售數量固未能確定，然等2 次約定販賣之數量
    僅半兩，查獲之海洛因3 包（合計淨重31.45 公克，空包裝
    重2.28公克），數量亦非甚多，其直接販賣對象僅有蔡欣怡
    1 人，顯非販毒之大盤或中盤商，其行為危害性實不能與位
    居毒品來源上游之販毒大盤或中盤等量齊觀，衡情顯有可憫
    恕之情形，如對其量處法定最低本刑無期徒刑，仍嫌過重，
    爰依刑法第59條之規定，減輕其刑（95年7 月1 日修正公佈
    施行之刑法第59條，僅係實務見解之明文化，非屬法律之變
    更，無庸適用刑法第2 條第1 項為新舊法之比較），並先加
    重後減輕之。又最高法院95年第8 次刑事庭會議決議：「新
    法施行前，犯法定本刑為死刑、無期徒刑之罪，有減輕其刑
    之原因者，新法施行後，應依新法第2 條第1 項之規定，適
    用最有利於行為人之法律」，按修正前刑法第64條第2 項規
    定：「死刑減輕者，為無期徒刑，或為十五年以下十二年以
    上有期徒刑。」，第65條第2 項規定：「無期徒刑減輕者，
    為七年以上有期徒刑。」，修正後刑法第64條第2 項規定：
    「死刑減輕者，為無期徒刑。」，第65條第2 項規定：「無
    期徒刑減輕者，為二十年以下十五年以上有期徒刑。」比較
    新舊法之規定，修正後之規定，非有利於被告，應依刑法第
    2 條第1 項前段之規定，適用修正前行為時刑法第64條第2
    項、第65條第2 項之規定，就販賣毒品海洛因部分對死刑、
    無期徒刑部分予以酌減其刑。
四、原審予以論罪科刑，固非無見，惟查：(1)原判決主文欄對扣
    案之電子秤1 台及0000000000號行動電話1 支均諭知沒收，
    然於理由欄內卻未就沒收電子秤部分加以說明，且未說明該
    行動電話是否為被告所有，即逕依毒品危害防制條例第19條
    第1 項為沒收之宣告，理由尚有不備；(2)又原判決認定被告
    第1 次係販賣海洛因10公克予蔡欣怡，價金為7 千元，係以
    證人蔡欣怡在第一審審理時所為「我每次都買十公克的海洛
    因，差不多七千元。」等證詞為據（見原審卷第47頁）。惟
    證人蔡欣怡於第一審證稱「（平常買半兩的海洛因要多少錢
    ）我每次都買十公克的海洛因，差不多七千元。」、「（之
    前被告有無曾經給你海洛因）曾經一起吸食過，在何時忘記
    了，用過二、三次左右，在汽車旅館內用。」、「（你和被
    告都約在哪裡的汽車旅館）有時候屏東、有時候嘉義的汽車
    旅館。」「（剛才你說平常都買十公克七千元的海洛因，購
    買地點是在嘉義？）是。」「（你在嘉義購買海洛因管道）
    有。」「（警方查獲之前你有無與被告買過毒品）無。」「
    （你與被告沒什麼交情，為何被告要拿毒品給你吸食？）我
    們認識很久，且汽車旅館的錢是我付的。」「（你下來一次
    屏東要花費三千多元？就祇吸食一千元的海洛因？）嘉義的
    藥頭一次就要賣我七千元，我沒那麼多錢，他們不肯賣我少
    一點或散賣。」等語在卷（見原審卷第47-52 頁）。對照蔡
    欣怡上開證詞前後之整體意旨觀之，其所謂每次都以7 千多
    元購買10公克之海洛因，並非指曾以七千元向被告甲○○購
    買海洛因甚明。則原判決據以認定被告係以7 千元出售10公
    克海洛因予蔡欣怡，尚非有據。被告上訴否認犯罪，雖無理
    由，惟原判決既有前開可議，仍應由本院予以撤銷改判。茲
    審酌被告販賣海洛因予他人，危害他人身體健康，且易衍生
    其他犯罪，危害社會秩序、惡性非輕，惟其販賣行為僅1 次
    既遂，另1 次則未遂，數量非多，及犯後未能坦認犯行，態
    度不佳等一切情狀，量處如主文第2 項所示之刑。扣案之海
    洛因3 包為查獲之毒品，其包裝袋已沾黏毒品，難以析離，
    應一併依毒品危害防制條例第18條第1 項前段之規定沒收銷
    燬之。另扣案之行動電話1 支（內含0000000000號ＳＩＭ卡
    1 張）、電子磅秤1 台均為被告所有，業經被告於本院本審
    供明在卷（見本院本審卷第66頁），且均供被告販毒聯絡或
    秤重分裝毒品所用之物，均應依同條例第19條第1 項規定諭
    知沒收。又本件0000000000號行動電話門號係被告以其妹李
    桂瑩名義向和信電訊股份有限公司租用，固有偵查卷第24頁
    所附申請資料可按，惟該ＳＩＭ卡並非租用之標的，門號停
    用後亦無須交還該電信公司，自非該電信公司所有，而李桂
    瑩僅係名義上之門號申請人，該ＳＩＭ卡實際上係交由被告
    使用，自可認已將所有權移轉予被告，而為被告所有之物，
    併此敘明。被告第1 次販賣海洛因予蔡欣怡，固有販賣所得
    ，惟卷內證據尚無從證明其販賣所得之金額為何，自無從據
    以為沒收之宣告，至其餘扣案之物品均與本案無關，故不併
    予宣告沒收或諭知沒收銷燬，均附此敘明。
據上論斷，應依刑事訴訟法第369條第1項前段、第364條、第299
條第1項前段，毒品危害防制條例第4條第1項、第18條第1項前段
、第19條第1 項，刑法第2 條第1 項前段、第11條、（刪除前）
第56條、第59條，判決如主文。
本案經檢察官郭振昌到庭執行職務。
中　　華　　民　　國　　96　　年　　4 　　月　　12　　日
                  刑事第八庭    審判長法  官  李炫德
                                      法  官  陳志銘
                                      法  官  蔡國卿
以上正本證明與原本無異。
如不服本判決應於收受本判決後10日內向本院提出上訴書狀，其
未敘述上訴理由者，並得於提起上訴後10日內向本院補提理由書
狀（均須按他造當事人之人數附繕本）「切勿逕送上級法院」。
中　　華　　民　　國　　96　　年　　4 　　月　　12　　日
　　　　　　　　　　　　　　　　　　　書記官  顏惠華
附錄本件判決論罪科刑法條：
毒品危害防制條例第4條第1項：
製造、運輸、販賣第一級毒品者，處死刑或無期徒刑，處無期徒
刑者，得併科新臺幣1000萬元以下罰金。
